【裁判字號】    95,訴,406
【裁判日期】    951110
【裁判案由】    損害賠償
【裁判全文】
臺灣苗栗地方法院民事判決               95年度訴字第406號
原      告  乙○○
                        5樓
訴訟代理人  丙○○
被      告  甲○○
                        0之6.
                      （現於臺灣台中監獄苗栗分監執行中）
上列當事人間請求損害賠償事件，本院於民國95年11月3 日言詞
辯論終結，判決如下：
    主  文
被告應給付原告新臺幣伍拾萬柒仟玖佰捌拾捌元。
訴訟費用由被告負擔。
    事實及理由
一、原告起訴主張：被告自民國95年3 月間起即意圖為自己不法
    之所有，與年籍姓名不詳綽號「家鴻」之成年男子及其他姓
    名年籍不詳人士組成詐欺集團，共同基於詐欺及行使偽造私
    文書之概括犯意聯絡，由「家鴻」等人先行購得人頭電話及
    金融帳戶存摺、提款卡並偽刻印章後，每日上午7 時許，提
    供1 支只准接聽不得撥出之手機門號予被告，並通知其會面
    地點，由「家鴻」攜帶人頭帳戶之存摺、印章、提款卡等開
    車接被告在各處閒逛，嗣前開詐欺集團成員以擄人勒贖匯款
    至人帳戶或以身分證遭盜用申請手機積欠電話費為由，致被
    害人陷於錯誤，依指示申請網路銀行轉匯款，而取得被害人
    之網路銀行帳號、密碼後，將被害人款項轉匯到人頭帳戶內
    後，即指示「家鴻」及俗稱「車手」之被告，隨意前往不特
    定之銀行，以臨櫃或1 人把風，另1 人以提款卡在「ATM 」
    及提款機提領詐騙所得現款，被告則每日領得新台幣（下同
    ）5,000 元。原告於95年4 月6 日遭被告等人之詐欺集團以
    其身分證遭盜用申請手機積欠電話費為由，致原告陷於錯誤
    而依指示申請網路銀行轉匯款，被告等人之詐欺集團取得原
    告之網路銀行帳號、密碼後，將原告款項轉匯到第3 人周銘
    發帳號00000000000000之人頭帳戶內，於同日上午12時許，
    「家鴻」以被告所持有不詳手機聯絡被告後，共同基於前揭
    概括犯意，依詐欺集團人員之指示，攜帶周銘發之上開郵政
    儲金簿存摺、印章至苗栗縣頭份鎮○○路192 號建國路郵局
    ，由被告把風，由「家鴻」以臨櫃方式填寫提款單，偽造周
    銘發署押，蓋用印章，詐領該帳戶內原告遭被告等詐欺集團
    詐騙而轉匯入之款項453,000 元中之420,000 元得手。嗣於
    同日下午1 時許，被告欲以相同方式詐領該帳戶內原告遭詐
    騙轉匯入該帳戶中546,000 元中之491,000 元，幸為郵局承
    辦人員察覺而未得手。總計原告遭被告等人之詐騙集團以上
    開詐騙手法，受有507,988 元之金錢損失，為此依侵權行為
    之法律關係，請求被告賠償損害等語，並聲明：如主文第1
    項所示。
二、被告則以：被告只負責開車，錢不在被告處，被告亦未拿到
    錢等語置辯，並聲明：原告之訴駁回。
三、本件原告主張之前開事實，業據提出本院95年度訴字第439
    號刑事判決、台南區中小企業銀行網路銀行服務申請書暨約
    定書、郵政跨行匯款申請書、雲林縣斗南鎮農會匯款回條、
    台南區中小企業銀行存款明細等件為證，並為被告所不爭執
    ，參以被告於本院95年度訴字第439 號詐欺等案件刑事審理
    中，對檢察官之上開起訴犯罪事實亦自白不諱，且被告之前
    揭共同常業詐欺取財罪經本院判處有期徒刑兩年罪刑確定，
    亦據本院依職權調取上開刑事卷宗查閱屬實，自堪信為真實
    。
四、按因故意或過失，不法侵害他人之權利者，負損害賠償責任
    ，民法第184 條第1 項前段定有明文；又數人共同不法侵害
    他人之權利者，連帶負損害賠償責任。不能知其中孰為加害
    人者，亦同，民法第185 條第1 項亦著有明文。被告夥同綽
    號「家鴻」之人及其他不詳姓名年籍之人共同組成詐騙集團
    ，基於詐欺之意思聯絡及行為分擔，共同詐欺原告，致原告
    陷於錯誤而連續3 次分別自網路銀行轉匯453,000 元、546,
    000 元及443,000 元至被告等指定之帳戶，致遭被告等提領
    其中507,988 元，已如上述，則被告等人自係不法侵害原告
    之財產權，致原告受有507,988 元之損失，其因果關係亦至
    為明確。則依上開規定，被告自應就原告所受損害，連帶負
    損害賠償責任。次按連帶債務之債權人，得對於債務人中之
    一人或數人或其全體，同時或先後請求全部或一部之給付，
    民法第273 條第1 項定有明文。是原告自得就其所受損害，
    請求被告賠償。被告空言所辯其只負責開車，錢不在被告處
    ，被告亦未拿到錢云云，自無足採。
五、從而，原告依共同侵權行為之法律關係，請求被告賠償所受
    損害507,988元，為有理由，應予准許。
六、據上論結，本件原告之訴為有理由，依民事訴訟法第78條，
    判決如主文。
中    華    民    國    95    年    11    月    10    日
                  民事庭法  官  王萬金
以上正本係照原本作成。
如對本判決上訴，須於判決送達後20日內向本院提出上訴狀。
                        書記官  劉碧雯
中    華    民    國    95    年    11    月    10    日


司法院資訊處製作；財團法人民間司法改革基金會備份。
